【裁判字號】    99,聲,33
【裁判日期】    990209
【裁判案由】    聲請具保停止羈押
【裁判全文】
臺灣高等法院臺南分院刑事裁定            99年度聲字第33號
聲  請  人  甲○○
即  被  告
選任辯護人  查名邦律師
上列被告因本院98年度上訴字第972 號殺人等案件，聲請人聲請
具保停止羈押，本院裁定如下：
    主  文
聲請駁回。
    理  由
一、聲請意旨略以：被告甲○○自偵查期間羈押迄今已1 年4 月
    ，起訴書所載之罪名雖為5 年以上殺人重罪，然其究係殺人
    罪、過失致死罪、抑或傷害致死罪，尚有爭議，自難認係犯
    罪嫌疑重大。又被告甲○○犯案當時年僅18歲，年輕識淺，
    且對其持有長柄鐮刀割到被害人王信富脖子致死等事實並不
    爭執，所爭執者僅在於被告係故意持刀砍殺，抑或係因鐮刀
    伸到車窗外適王信富騎車經過路面凹洞失衡跌倒而衝撞到鐮
    刀致死，是以本案應無勾串、湮滅證據之虞。至於與被害人
    家屬和解部份，因被告自幼父母分離，父親雖取得被告之監
    護權，但長年居住大陸，將被告留在被告祖母處，被告父親
    早已置被告於不顧，此由案發後，被告收押期間，父親未曾
    探視，即足明矣，而被告母親黃淑娟身有疾病，又是低收入
    戶，有台南縣佳里鎮公所民國99年1 月6 日所社證字第55號
    低收入戶證明書附件可稽，亦無法適時給予經濟上之支援；
    惟被告母親黃淑娟多次與被害人家屬接觸結果，其誠意令人
    感動，是以被害人家屬已表示不會太為難被告（和解金額可
    能降到150 萬元以下）。準此，被告必須積極央求叔叔及祖
    母等人協助，並就分期款部分，與母親及女友共同努力工作
    ，賺錢支付，故有關民事和解部分，實有待被告經釋放後，
    始能積極處理。是以本件羈押理由業已不存在，實有必要由
    被告積極進行民事和解，加以被告羈押迄今已1 年4 月，舊
    曆年關又屆至，被告年紀尚輕，倘准予釋放，讓被告回家與
    母親、祖母、叔叔等人共度年節，被告必心存感激，相信對
    於年幼之被告應具教誨之功能，被告並必隨傳隨到，誠心接
    受審判等語。
二、按被告經法官訊問後，認為犯罪嫌疑重大，而有下列情形之
    一者，非予羈押，顯難進行追訴、審判或執行者，得羈押之
    ：(一)逃亡或有事實足認為有逃亡之虞者。(二)有事實足認為有
    湮滅、偽造、變造證據或勾串共犯或證人之虞者。(三)所犯為
    死刑、無期徒刑或最輕本刑為5 年以上有期徒刑之罪者，刑
    事訴訟法第101 條第1 項定有明文。再按被告究竟有無羈押
    之必要或執行羈押後有無繼續羈押之必要，應由法院按照訴
    訟進行程度及其他一切情事斟酌認定。聲請停止羈押，除有
    刑事訴訟法第114 條各款所列情形之一不得駁回外，准許與
    否，法院有自由裁量之權，衡非被告所得強求（最高法院29
    年抗字第57號判例、46年台抗字第6 號、21號判例）。而所
    謂「犯罪嫌疑重大」，祗須有具體事由足以令人相信被告很
    可能涉嫌其被訴之犯罪，即為已足，且此具體事由之認定僅
    須自由證明即可，與認定犯罪事實所依憑之證據須達無合理
    懷疑之程度，而採嚴格之證明者不同。另查，羈押之本質僅
    為保全被告到案，使刑事訴訟程序得以順利進行，或為保全
    證據，或為擔保日後刑之執行而已，並不在確認被告之罪責
    或刑罰。法院是否准許被告聲請具保停止羈押，應以被告羈
    押原因是否消滅及羈押之被告有無刑事訴訟法第114 條所列
    各款情形之一為斷。
三、經查：
  (一)聲請人即被告甲○○因殺人案件，前經本院訊問後，認為犯
    罪嫌疑重大，有刑事訴訟法第101 條第1 項第1 款及第3 款
    之情事，非予羈押，顯難進行審判，有羈押之必要，而於98
    年9 月25日執行羈押，並於98年12月25日延長羈押，先予敘
    明。
  (二)被告涉嫌殺人罪，業經原審判處有期徒刑15年，顯見其犯罪
    嫌疑重大，且刑法第271 條第1 項之殺人罪，法定刑為死刑
    、無期徒刑或10年以上有期徒刑，屬最輕本刑為5 年以上有
    期徒刑之罪，有刑事訴訟法第101 條第1 項第3 款之情形，
    被告又已受原審重刑之諭知，逃匿以規避審判或刑罰執行之
    可能性甚高，自有相當理由認其有逃亡之虞；再參酌被告本
    件涉嫌犯罪之情狀，權衡國家刑事司法權之有效行使、社會
    秩序及公共利益、被告人身自由及防禦權受限制之程度，本
    院認為對被告維持羈押處分尚屬適當、必要，並合乎比例原
    則，且無刑事訴訟法第114 條所列各款不得駁回具保聲請停
    止羈押之情形，依本案訴訟進行之程度，仍有繼續羈押被告
    之必要。被告以其母與被害人家屬已有和解之共識，有待被
    告返家積極處理，且被告年紀尚輕，倘予釋放與家人共度年
    節，對於年幼之被告應具有教誨功能云云，均難認係羈押原
    因消滅之理由。
  (三)綜上所述，本件聲請具保停止羈押，為無理由，應予駁回。
四、據上論斷，應依刑事訴訟法第220 條裁定如主文。
中    華    民    國    99    年    2     月    9     日
                  刑事第三庭  審判長法  官  陳義仲
                                    法  官  蔡勝雄
                                    法  官  楊清安
以上正本證明與原本無異。
如不服本裁定，應於收受本裁定後五日內向本院提出抗告狀。
                                    書記官  蔡蘭櫻
中    華    民    國    99    年    2     月    9     日

司法院資訊處製作；財團法人民間司法改革基金會備份。
